臺灣臺北地方法院刑事判決
111年度審訴字第1930號
公  訴  人  臺灣臺北地方檢察署檢察官
被      告  馬兆強

                    
　　　　　　　　　　


上列被告因違反洗錢防制法等案件，經檢察官提起公訴（111年
度偵緝字第1587號），嗣被告就被訴事實為有罪之陳述，經本院
合議庭裁定由受命法官獨任以簡式審判程序審理，判決如下：
    主  文
馬兆強共同犯洗錢防制法第十四條第一項之洗錢罪，處有期徒刑
伍月，併科罰金新臺幣參萬元，罰金如易服勞役，以新臺幣壹仟
元折算壹日。
    事  實
一、馬兆強知悉金融帳戶為個人理財之重要工具，且關係個人財
    產、信用之表徵，任何人皆可自行前往金融機構申請開立帳
    戶，並無特別之窒礙，因此有使用帳戶收受、提領款項需求
    之人，概均會以自己之金融帳戶進出，以避免假手他人帳戶
    之風險或爭議，實無委由他人提供金融帳戶收受款項，縱有
    委請他人代收款項後再予轉交之情形，亦會囑託有相當信任
    關係之人代收，其應可預見將金融帳戶供他人匯入來源不明
    之款項，或協助不熟之他人收取款項，之後再將該等款項轉
    存入他人帳戶，極有可能係為他人收取詐欺犯罪所得，且此
    等方式足以掩飾、隱匿該等詐欺犯罪所得之來源及去向，竟
    仍基於縱使如此亦不違背其本意之不確定故意，於結識真實
    姓名年籍不詳、通訊軟體LINE（下逕稱LINE）暱稱「可恩」
    之人後，遂與之共同意圖為自己不法之所有，基於詐欺取財
    、洗錢之犯意聯絡（無證據證明詐騙者為三人以上或馬兆強
    知悉為三人以上而共同犯之），於109年11月間某日，將其
    所申辦之中華郵政股份有限公司帳號00000000000000號帳戶
    （下稱本案帳戶）資料以LINE傳送予「可恩」。嗣於109年1
    1月26日某時，通訊軟體微信（WeChat，下逕稱微信）暱稱
    「Nini shen」之人（無證據證明與「可恩」非同一人），
    向謝岳穎佯稱：急需用錢，需要謝岳穎幫忙云云，致謝岳穎
    陷於錯誤，於109年11月26日下午3時45分許，匯款新臺幣（
    下同）60萬元至本案帳戶。隨後馬兆強即依指示將該筆款項
    領出後，在臺北市光華商場某處交付予「可恩」，而以此方
    式掩飾、隱匿詐欺犯罪所得之來源、本質及去向。
二、案經謝岳穎訴由新北市政府警察局板橋分局報告臺灣臺北地
    方檢察署檢察官偵查起訴。　　
    理  由
壹、程序部分：
　　按除被告所犯為死刑、無期徒刑、最輕本刑為3年以上有期
    徒刑之罪或高等法院管轄第一審案件者外，於第一次審判期
    日前之準備程序進行中，被告先就被訴事實為有罪之陳述時
    ，審判長得告知被告簡式審判程序之旨，並聽取當事人、代
    理人、辯護人及輔佐人之意見後，裁定進行簡式審判程序，
    刑事訴訟法第273條之1第1項定有明文。經核本案被告馬兆
    強所犯係死刑、無期徒刑、最輕本刑為3年以上有期徒刑以
    外之罪，其於審理程序中就被訴事實為有罪之陳述，經法官
    告知簡式審判程序之旨，並聽取當事人之意見後，本院爰依
    首揭規定，裁定進行簡式審判程序。是本案之證據調查，依
    同法第273條之2規定，不受同法第159條第1項、第161條之2
    、第161條之3、第163條之1及第164條至第170條規定之限制
    ，合先敘明。
貳、實體部分：
一、認定事實所憑之證據及理由：
（一）上揭事實，業據被告於本院準備審理時坦承不諱（見本院
      111年度審訴字第1930號卷【下稱本院卷】第88頁），核
      與證人即告訴人謝岳穎於警詢時之證述相符（見臺灣臺北
      地方檢察署110年度偵字第5506號卷【下稱偵卷】第7至8
      頁），並有本案帳戶開戶基本資料、交易明細、告訴人所
      提出之轉帳明細截圖及其與「Nini shen」間之微信對話
      紀錄截圖在卷可稽（見偵卷第25至27頁、第47至51頁），
      足認被告上開任意性自白確與事實相符，堪以採信。
（二）又被告依「可恩」之指示，將告訴人所匯入本案帳戶內之
      款項領出後，再將上開款項交付予「可恩」，致該款項之
      流向不明而無從追查，客觀上已製造該詐欺犯罪所得金流
      斷點，達成隱匿犯罪所得之效果，妨礙該詐欺集團犯罪之
      偵查，自構成洗錢防制法第2條第2款「掩飾或隱匿特定犯
      罪所得之本質、來源、去向、所在、所有權、處分權或其
      他權益者」之洗錢行為甚明。
（三）按共同實行犯罪行為之人，在共同意思範圍以內，各自分
      擔犯罪行為之一部，彼此協力、相互補充以達其犯罪之目
      的者，即應對於全部所發生之結果，共同負責，故不以實
      際參與犯罪構成要件行為或參與每一階段之犯罪行為為必
      要。又共同正犯之意思聯絡，原不以數人間直接發生者為
      限，即有間接之聯絡者，亦包括在內（最高法院107年度
      台上字第4444號判決意旨參照）。被告雖未自始參與詐欺
      取財之各階段犯行，然其提供自身之金融帳戶給「可恩」
      ，並依指示將匯入本案帳戶內之款項領出後，再交付予「
      可恩」，其主觀上對於自身所分擔者，乃係詐欺取財及避
      免追查犯罪所得所不可或缺之重要環節，應有所預見，足
      認被告與「可恩」在意思合同範圍內，各自分擔犯罪行為
      之一部，並相互利用他人行為以達詐欺取財及洗錢之目的
      ，被告自應就其所參與犯行，對於全部所發生之結果共同
      負責。
（四）綜上，本案事證明確，被告犯行堪以認定，應依法論科。
二、論罪科刑：
（一）核被告所為，係犯刑法第339條第1項之詐欺取財罪、洗錢
      防制法第14條第1項之洗錢罪。
（二）被告與「可恩」就本案犯行，有犯意聯絡及行為分擔，應
      論以共同正犯。
（三）被告以一行為同時觸犯刑法第339條第1項詐欺取財罪及洗
      錢防制法第14條第1項之洗錢罪，屬想像競合犯，應依刑
      法第55條之規定，從一重之洗錢罪處斷。
（四）按犯洗錢防制法第14條之罪，在偵查或審判中自白者，減
      輕其刑，洗錢防制法第16條第2項定有明文。查，被告於
      本院審理時業已自白洗錢犯行，爰依上開規定，減輕其刑
      。
（五）爰以行為人之責任為基礎，審酌被告將本案帳戶交予他人
      供詐欺犯罪使用，並將其內所匯入之款項領出後，再轉交
      他人，形同「車手」，非但自誤己身，更助長詐欺、洗錢
      犯罪，所為實有不該；又被告犯後雖坦承犯行，然尚未與
      告訴人達成和解，亦未賠償其損失，復考量被告於本案犯
      罪之分工，較諸實際策畫佈局、分配任務、施用詐術、終
      局保有犯罪所得之核心份子而言，僅居於聽從指示、代替
      涉險之次要性角色；兼衡被告於本院審理時自陳其為大學
      畢業之智識程度、入監前從事直播經紀人之工作、無須扶
      養他人之家庭經濟生活狀況（見本院卷第91頁），暨被告
      之素行、犯罪動機、目的、手段、所生損害等一切情狀，
      量處如主文所示之刑，並就併科罰金部分諭知易服勞役之
      折算標準。
三、不予沒收之說明：
（一）被告並未因本案犯行而獲有任何報酬乙情，業據被告於本
      院審理時陳述在卷（見本院卷第90頁），卷內復無證據證
      明被告因本案犯行而獲有犯罪所得，自毋庸宣告沒收。
（二）按洗錢防制法第18條第1項固規定：「犯第14條之罪，其
      所移轉、變更、掩飾、隱匿、收受、取得、持有、使用之
      財物或財產上利益，沒收之；犯第15條之罪，其所收受、
      持有、使用之財物或財產上利益，亦同」，然並未有「不
      問屬於犯罪行為人與否均沒收」之明文，自仍以屬於被告
      所有者為限，始應予沒收。而本案被告所領得之款項，均
      已全數轉交給「可恩」，業如前述，已非被告所有或實際
      掌控之中，則被告就此部分犯罪所收受、持有之財物本不
      具所有權及事實上管領權，依法自無從宣告沒收該轉交之
      款項。
應依刑事訴訟法第273條之1第1項、第299條第1項前段，判決如
主文。
本案經檢察官邱耀德提起公訴，檢察官李明哲到庭執行職務。
中　　華　　民　　國　　111 　年　　11　　月　　7 　　日
　　　　　　　　　刑事第二十一庭  法　官　王星富
上正本證明與原本無異。 
如不服本判決應於收受送達後20日內向本院提出上訴書狀，並應
敘述具體理由；其未敘述上訴理由者，應於上訴期間屆滿後20日
內向本院補提理由書（均須按他造當事人之人數附繕本）「切勿
逕送上級法院」。告訴人或被害人如對於本判決不服者，應具備
理由請求檢察官上訴，其上訴期間之計算係以檢察官收受判決正
本之日期為準。 因疫情而遲誤不變期間，得向法院聲請回復原
狀。
                                  書記官  林思辰
中　　華　　民　　國　　111 　年　　11　　月　　8 　　日
附錄本案論罪科刑法條：
中華民國刑法第339條
意圖為自己或第三人不法之所有，以詐術使人將本人或第三人之
物交付者，處5年以下有期徒刑、拘役或科或併科50萬元以下罰
金。
以前項方法得財產上不法之利益或使第三人得之者，亦同。
前二項之未遂犯罰之。

洗錢防制法第14條
有第二條各款所列洗錢行為者，處7年以下有期徒刑，併科新臺
幣500萬元以下罰金。
前項之未遂犯罰之。
前二項情形，不得科以超過其特定犯罪所定最重本刑之刑。